臺灣臺北地方法院行政訴訟裁定　
111年度停字第2號
聲  請  人  福海風力發電股份有限公司

代  表  人  林鑫堉  
相  對  人  經濟部能源局

代  表  人  游振偉  
上列當事人間請求停止執行事件，本院裁定如下：
    主  文
聲請人為相對人提供新臺幣伍佰壹拾陸萬玖仟捌佰壹拾元後，臺
灣臺北地方法院110年度行執字第11號強制執行事件，於臺北高
等行政法院107年度訴字第763號返還公法上不當得利事件判決確
定前，應停止執行。
訴訟費用由相對人負擔。
　　理  由
一、按「有回復原狀之聲請，或提起再審或異議之訴，或對於和
    解為繼續審判之請求，或提起宣告調解無效之訴、撤銷調解
    之訴，或對於許可強制執行之裁定提起抗告時，法院因必要
    情形或依聲請定相當並確實之擔保，得為停止強制執行之裁
    定。」、「執行程序，除本法別有規定外，應視執行機關為
    法院或行政機關而分別準用強制執行法或行政執行法之規定
    。」強制執行法第18條第2項及行政訴訟法第306條第2項分
    別定有明文。次按行政執行名義成立後，如有消滅或妨礙債
    權人請求之事由發生，不論其執行名義為何，於強制執行程
    序終結前應許債務人提起異議之訴，以排除強制執行。
二、本件聲請意旨略以：
    查相對人向法院聲請強制執行新臺幣（下同）8,860萬元之
    債權，經臺灣臺北地方法院110年度行執字第11號強制執行
    案件（下稱系爭執行案件）受理在案，而聲請人業已具狀提
    起債權不存在及返還公法上不當得利之訴，臺北高等行政法
    院107年訴字第763號判決（下稱北高行判決）判決前開債權
    超過6,360萬元之範圍不存在，雙方均就其不利部分上訴最
    高行政法院，核屬強制執行法第18條第2項規定應停止強制
    執行之必要情形，為避免人民因不當聲請而蒙受損害，請准
    裁定系爭執行案件，於北高行判決確定前停止執行。
三、經查：
  ㈠按為免執行程序長期延宕，有損債權人之權益，故強制執行
    程序開始後，原則上不停止執行。於提起債務人異議之訴，
    法院因必要情形或依聲請定相當並確實之擔保，始得為停止
    強制執行之裁定，此觀強制執行法第18條第1項、第2項規定
    自明。所謂必要情形，係由法院依職權裁量定之，而法院為
    此決定，應就異議之訴在法律上是否顯無理由，以及如不停
    止執行，將來是否難於回復執行前之狀態，及倘予停止執行
    ，是否無法防止第三人濫行訴訟以拖延執行，致債權人之權
    利無法迅速實現等各種情形予以斟酌，以資平衡兼顧第三人
    及債權人雙方之利益。又依強制執行法第18條第2項規定，
    只須當事人提起異議之訴，在該異議之訴確定前，法院如認
    有必要，得依職權為停止執行之裁定；其在當事人願供擔保
    ，聲請停止強制執行時，法院亦非不得依其聲請，定相當並
    確實之擔保，為停止強制執行之裁定；至該異議之訴實體上
    有無理由，則非法院於裁定停止強制執行時應予審酌之事項
    （最高法院93年度臺抗字第723號裁定意旨參照）。
  ㈡本件聲請人於系爭執行案件之執行程序開始前，業已向臺北
    高等行政法院提起確認債權不存在及返還公法上不當得利之
    訴，並由臺北高等行政法院以107年度訴字第763號案件審理
    並於111年2月7日宣判等情，有系爭北高行判決附卷可稽。
    觀諸北高行判決主文所載：「一、確認被告（即本件相對人
    ）對於原告（即本件聲請人）之逾期違約金債權超過新台幣
    6,360萬元之範圍內不存在。二、原告其餘之訴駁回。」，
    又相對人之債權範圍，究竟為執行名義上所載之8,860萬元
    、抑或6,360萬元？涉及聲請人應返還之範圍，並經雙方均
    上訴最高行政法院審理中。依上開說明，為免聲請人將來勝
    訴確定，發生難以回復之損害，依行政訴訟法第306條第2項
    準用強制執行法第18條第2項規定，聲請法院於上開北高行
    案件終結確定前，裁定停止系爭執行事件程序，尚屬有據。
  ㈢復按「法院依強制執行法第18條第2項定擔保金額而准許停
    止強制執行之裁定者，該項擔保係備供債權人因停止執行所
    受損害之賠償，其數額應依標的物停止執行後，債權人未能
    即時受償或利用該標的物所受之損害額，或其因另供擔保強
    制執行所受之損害額定之，非以標的物之價值或其債權額為
    依據。」（最高法院91年度臺抗字第429號裁定意旨參照）
    。揆諸上開規定及裁定之意旨，斟酌聲請人供擔保之金額時
    ，應以相對人原可獲償之總額計算對其所可能造成損害之內
    容，本件聲請人所提訴訟為得上訴第三審之事件，參考高等
    行政法院及最高行政法院辦案期限規則第6條第1款、第2款
    規定，最高行政法院上訴事件之辦案期限為1年，則兩造間
    系爭北高行案件審理期限約需1年，再加以合理計算審級之
    送達及上訴期間約需2月，爰以此為預估聲請人獲准停止執
    行因而致相對人之執行延宕之期間。本件停止強制執行期間
    ，相對人可能遭受損害為無法即時因強制執行滿足其債權期
    間所生1年2月之利息損失，故本件擔保金額應以5,169,810
    元為適當【計算式：88,600,0005%（1＋2/12）＝5,169,810
    元，元以下四捨五入】，為此爰酌定聲請人應供擔保金額。
四、依行政訴訟法第104條、民事訴訟法第95條、第78條，裁定
    如主文。
中　　華　　民　　國　　111 　年　　5 　　月　　23　　日
　　　　　　　　行政訴訟庭法　官　張瑜鳳
以上正本係依原本作成。
如不服本裁定，應於送達後10日內，以原裁定違背法令為理由，
向本院提出抗告狀（須按他造人數附繕本）。　　　　　　　　
中　　華　　民　　國　　111 　年　　5 　　月　　23　　日
                          書記官  林劭威